最高法院刑事判決
111年度台上字第4874號
上  訴  人  簡薇玲                     


                   
上列上訴人因偽造文書案件，不服臺灣高等法院高雄分院中華民
國111年6月30日第二審更審判決（111年度上更一字第4號，起訴
案號：臺灣高雄地方檢察署107年度偵字第5936號），提起上訴
，本院判決如下：
    主  文
上訴駁回。
    理  由
一、按刑事訴訟法第377條規定，上訴於第三審法院，非以判決
    違背法令為理由，不得為之。是提起第三審上訴，應以原判
    決違背法令為理由，係屬法定要件。如果上訴理由書狀並未
    依據卷內訴訟資料，具體指摘原判決不適用何種法則或如何
    適用不當，或所指摘原判決違法情事，顯與法律規定得為第
    三審上訴理由之違法情形，不相適合時，均應認其上訴為違
    背法律上之程式，予以駁回。
二、本件原審審理結果，認定上訴人簡薇玲有如原判決事實欄所
    載各犯行明確，因而撤銷第一審之科刑判決，改判仍論處上
    訴人犯行使偽造私文書共2罪刑，並定其應執行刑，復諭知
    相關沒收之判決。已詳敘其調查、取捨證據之結果，及憑以
    認定犯罪事實之得心證理由。復就上訴人否認犯行所執其並
    未取得黃○瑾（原名黃○桃）之印鑑章，本案系爭2份文書均
    為黃○瑾自行蓋印、簽名，其未偽造文書等各項辯解，何以
    係卸責之詞，而俱不足採，均已依據卷內資料逐一詳加指駁
    及說明其取捨之理由。所為論斷，核無悖於論理法則與經驗
    法則，且有卷內證據資料可資覆按，自不得任意指為違法。
三、犯罪事實之認定、證據之取捨及證明力之判斷，俱屬事實審
    法院之職權，此項職權之行使，倘未違背客觀存在之經驗法
    則與論理法則，復已敘述其憑以判斷之心證理由，即不違法
    ，觀諸刑事訴訟法第155條第1項規定甚明，自無許當事人任
    憑主觀妄指為違法而資為適法第三審上訴理由。原判決綜合
    上訴人不利於己部分之供述，證人即告訴人黃○瑾之指證、
    證人呂光輝（已於民國107年11月17日死亡）於偵查中之證
    詞及證人即上訴人姪女簡○育之證述，暨案內其他證據資料
    ，本於事實審法院採證認事之職權行使及推理作用，相互勾
    稽結果，憑以判斷認定上訴人有其事實欄所載：㈠明知告訴
    人為門牌號碼高雄市○○區○○路000號土地及建物之所有權人
    ，其並無出售前開房地之意，亦未向上訴人收取購屋訂金，
    僅為償還對銀行及上訴人之債務，乃按上訴人之提議，將前
    揭房地以買賣為名而移轉登記在不知情之簡○育名下，以便
    貸得款項。嗣因雙方債權債務關係發生爭議，上訴人乃以簡
    ○育為原告向告訴人提起遷讓房屋之民事訴訟（臺灣高雄地
    方法院104年度雄簡字第2341號），因第一審敗訴，於同法
    院以105年度簡上字第331號上訴審審理期間，仍擔任訴訟代
    理人之上訴人為求勝訴，基於行使偽造私文書之犯意，先私
    自繕打如原判決附表（下稱附表）編號1所示之預付購屋訂
    金新臺幣（下同）300萬元之「收據（證明）」，並偽造「
    黃○桃」署名，盜蓋保管中之「黃○桃」印章，偽造該「收據
    （證明）」（下稱甲文書）正本後，將之影印，以書狀向法
    院陳報如附表編號2所示之甲文書影本，用以證明雙方買賣
    關係存在。㈡另上訴人明知先前交付予告訴人之發票人為黃
    政雄之空白支票2紙，係擔保上述房地借名登記於簡○育名下
    之用，並無遺失情事，詎其為阻撓告訴人行使票據權利，基
    於行使偽造私文書之犯意，自行書寫如附表編號3所示由告
    訴人證明上訴人遺失上開2紙空白支票之證明書，並盜蓋「
    黃○桃」印章，完成偽造該私文書（下稱乙文書）正本，復
    將之影印為附表編號4所示之影本，持以出示於代告訴人保
    管支票之呂光輝閱覽而行使之犯罪事實，已依序記明所憑證
    據及認定之理由。
四、經查：
  ㈠原判決就事實一部分已說明經互核證人呂光輝於偵查中之證
    詞，及告訴人始終否認與簡○育就本案房地有何買賣契約存
    在，亦無實際買賣價金之交付，一再陳明雙方為借名登記關
    係等語，因認甲文書之內容與告訴人於相關訴訟程序中表達
    之真意明顯背反，是否係由告訴人所親簽及用印，已值存疑
    之理由。復就上訴人辯稱簡○育與告訴人確有成立買賣契約
    ，其並分3次親手各交付100萬元現金予告訴人，該甲文書係
    告訴人所親自簽名、用印云云，亦已勾稽卷內資料，敘明上
    訴人除就甲文書之製作方式、取得過程、正本留存狀況等各
    節，前後所述多所歧異矛盾外，另於訴訟過程中提出文書之
    時點，亦有明顯可疑之處，而與常情有違，難認上訴人辯解
    屬實之論據。另載敘經第一審就卷附待證之甲文書上「黃○
    桃」印文，與上訴人當庭所提出、且為告訴人所不爭執真正
    之支票上發票人簽章欄內之印文，進行勘驗結果，兩者並非
    同一印章所蓋印，且用印風格亦不相同，因認係上訴人於第
    一審民事訴訟敗訴後，為求勝訴，自行持保管中之告訴人印
    章所蓋印，進而偽造甲文書等旨綦詳。又載認證人簡○育始
    終未能提出所稱之買賣契約正本，且其就是否曾與告訴人見
    面並磋商買賣價金，前後陳述相反，所述買賣總價為300萬
    元乙節，亦與甲文書記載訂金300萬元，顯見總價不止300萬
    元之情不相符合，另針對買賣價金之交付方式及各次數額，
    復與上訴人所供完全不同等各情，再佐以第一審法院業以上
    開105年度簡上字第331號民事判決認定本案房地辦理過戶迄
    今仍由告訴人居住，且告訴人曾保管簡○育以上開房地為擔
    保向銀行貸款之繳款存摺，並曾多次以有摺現金存入之交易
    方式清償貸款，告訴人亦繼續繳納地價稅、房屋稅，因而載
    認簡○育與告訴人間為借名登記關係，2人就本案房地確無買
    賣契約存在，更無買賣訂金或價金交付之情，簡○育之證言
    何以不足採信，無從為有利上訴人認定之理由，亦詳為論述
    指駁。原判決又本於證據取捨之職權行使，針對證人即本件
    移轉登記案件代理人郭思貝於臺灣高雄地方檢察署103年度
    他字第5872號竊佔案件（本案告訴人為被告，上訴人於該案
    件為告訴代理人）中，關於移轉登記之過程，非但前後證述
    有所歧異，更於不同案件即前開遷讓房屋民事訴訟事件中為
    相異陳述，且與上訴人所稱全部買賣價格為600萬元乙節不
    相一致，其所證述明顯不符正常代辦不動產買賣移轉登記之
    實務，而有不合常規及矛盾之明顯瑕疵可指，郭思貝雖為辦
    理本件登記案件之代理人，然其實際上並未與告訴人接洽，
    如何不足為有利上訴人之認定，復已論述明白。
  ㈡原判決另就事實二部分載敘上訴人就乙文書內容所涉票據，
    曾對告訴人另案提起侵占、偽造有價證券等告訴，已分別經
    臺灣屏東地方檢察署（下稱屏東地檢署）以103年度偵字第4
    19號、臺灣高雄地方檢察署以108年度偵字第6913、6914號
    為不起訴處分確定。另就告訴人於前開103年度偵字第419號
    案件偵查中及原審審理時所證其將2張空白支票交給呂光輝
    保管，並未同意或授權上訴人蓋章，其是事後才看到乙文書
    等語，及證人呂光輝於偵查中證稱：我跟上訴人、告訴人都
    是朋友，黃政雄的空白支票是告訴人拿來給我保管，告訴人
    有表示因為當時屋子要辦過戶，印章有交付給上訴人，我拿
    到支票後過不久，上訴人就拿乙文書給我看，內容是上訴人
    自己寫的，說這2張支票是她遺失的等情，經參照客觀事證
    結果，核屬相符，並說明呂光輝與上訴人為相識之朋友，當
    無刻意構陷入罪之動機，故採信告訴人及呂光輝之證述等旨
    甚詳。並敘明上訴人就2張支票遺失之地點及原因，於原審
    及前開另案屏東地檢署103年度偵字第419號所述發現遺失之
    情節、過程前後不一，因認上訴人所辯與事實不符，故而認
    定上訴人未得告訴人同意或授權，即擅以所持用之告訴人印
    章蓋印於自行製作之乙文書，偽造並持以行使之犯罪事實之
    理由至為明白。
  ㈢以上所為論斷說明，俱有各項證據資料在卷可稽，既係綜合
    調查所得之各直接、間接證據，本於事實審採證認事之職權
    行使及推理作用，予以判斷而為認定，並未違背客觀存在之
    經驗法則、論理法則，亦非僅憑告訴人之指述為唯一證據，
    尤非單以推測或擬制之方法為裁判基礎，而有補強證據可資
    憑採。上訴意旨指摘原判決以告訴人之單一指述為不利於上
    訴人之臆測，缺乏其他補強證據，又漫指郭思貝身分歷經5
    次審核無誤，乃原判決認定不是郭思貝至地政機關辦理移轉
    登記，有理由不備及調查未盡之違法云云，並非依據卷內訴
    訟資料而為指摘，顯與法律規定得為第三審上訴理由之違法
    情形，不相適合。
五、又原判決已說明採用證人呂光輝偵查中經具結之證言，資為
    認定上訴人犯罪之依據，並敘明呂光輝之警詢筆錄無證據能
    力，且已無調查必要之理由，核屬原審採證認事職權之適法
    行使，自不得任意指為違法。上訴意旨漫稱原審未就警詢筆
    錄加以調查，有調查職責未盡、判決理由欠備之違法云云，
    係就原判決已明白論述之事項，任憑己意，而為指摘，並非
    適法之第三審上訴理由。
六、刑事訴訟法第379條所稱依法應於審判期日調查之證據，是
    指與待證事實有重要關係，在客觀上顯有調查必要之證據。
    若待證事項已臻明確，僅以枝節性問題，或就同一證據再次
    聲請調查，因該證據與待證事實之有無，在判斷上不具關聯
    性，自屬欠缺調查之必要性，法院未為無益之調查，並無違
    法可言。當事人聲請調查之證據，法院認為不必要者，得依
    同法第163條之2第1項規定以裁定駁回之，或於判決理由予
    以說明。本件原判決綜合卷內證據資料，已足為上訴人確有
    本件犯行之認定，並就上訴人泛稱原審未予調查證人陳清得
    ，有調查未盡之違法等語，已載敘原審辯護人雖聲請傳喚陳
    清得，以證明上訴人及告訴人間金錢之往來云云，惟該證人
    從未據上訴人於原審提起或主張與本案間之關連性，況告訴
    人已屢屢承認其之前確有向上訴人借錢，本件亦係因上訴人
    知其缺錢，才要其先將房地所有權移轉登記給簡○育去向銀
    行貸款借錢，不是買賣等語，是縱陳清得知悉上訴人與告訴
    人間金錢之往來，然該事項既已臻明瞭，此部分自無必要調
    查，故不再為無益調查之理由，核無不合。該部分既欠缺調
    查之必要性，原審未另為無益之調查，依前揭說明，自無調
    查職責未盡之違法可指。上訴意旨置原審之明白論斷於不顧
    ，仍執陳詞，就原判決已斟酌說明之事項，徒憑己意，而為
    指摘，要非合法。
七、本院為法律審，應以第二審所確認之事實為判決基礎，故於
    第二審判決後，不得主張新事實或提出、聲請調查新證據而
    資為第三審上訴之理由。查上訴人於原審準備程序除上開聲
    請調查證人陳清得外，並未聲請調查任何證據，法官訊以：
    「兩造對於上開爭點有何種證據方法可提出？其範圍及待證
    事實為何？」「尚有何其他與本案審判有關之事項提出？」
    上訴人均未答，其輔佐人亦未主張。嗣上訴人經合法傳喚，
    於審判期日，無正當之理由不到庭，原審不待其陳述，逕行
    判決，審判長訊以：「尚有何證據請求調查？」辯護人答：
    「沒有」等情，有各該準備程序筆錄、審判筆錄可憑。上訴
    人提起第三審上訴，始稱：先前由告訴人書寫之文書及本案
    證物印鑑章，已交給呂光輝，呂某死亡前，該文書又交給陳
    清得，故有傳喚陳清得到庭說明之必要等語，係於法律審之
    本院主張新事實，聲請調查新證據，揆諸前揭說明，顯非適
    法。
八、上訴意旨又以：原判決誤上訴人經合法傳喚，無正當理由而
    未到庭，逕予一造辯論云云。按第二審法院於被告經合法傳
    喚，無正當之理由於審判期日不到庭者，得不待其陳述，逕
    行判決，刑事訴訟法第371條定有明文。所謂無正當之理由
    不到庭，係指依社會通常之觀念，可認為非基於正當之原因
    而不到庭者而言。至社會通常之觀念，應依一般人正當之價
    值觀，就具體情形，按實際狀況分別予以觀察。稽之卷內資
    料，原審法院訂111年6月9日行審判程序，上訴人經合法傳
    喚，無正當之理由不到庭，原審因而不待其陳述，逕行判決
    ，已於其理由內論敘說明上訴人何以係故技重施，再度詐病
    暨所憑依據。從而，原審法院於審判期日踐行一造辯論判決
    ，於法尚無不合。
九、綜合前旨及其他上訴意旨，無非係置原判決之明白論斷於不
    顧，仍持已為原判決指駁之陳詞再事爭辯，或對於事實審法
    院取捨證據與自由判斷證據證明力之職權行使，徒以自己說
    詞，任意指為違法，或單純為事實上枝節性之爭辯，自非依
    據卷內訴訟資料，具體指摘原判決究有何不適用法則或適用
    不當之情形，核與法律規定得為第三審上訴理由之違法情形
    ，不相適合。依上所述，本件上訴違背法律上之程式，應予
    駁回。
據上論結，應依刑事訴訟法第395條前段，判決如主文。
中　　華　　民　　國　　111 　年　　12　　月　　7 　　日
                  刑事第八庭審判長法　官  何菁莪
                                  法　官  何信慶
                                  法　官  朱瑞娟
                                  法　官  劉興浪
　　　　　　　　　　　　　　　　　法　官  黃潔茹
本件正本證明與原本無異
                                  書記官  龔嘉梅
中　　華　　民　　國　　111 　年　　12　　月　　8 　　日